【裁判字號】    91,自,241
【裁判日期】    920224
【裁判案由】    詐欺
【裁判全文】
臺灣桃園地方法院刑事判決                          九十一年度自字第二四一號
    自  訴  人  乙○○  女  三.
    被      告  甲○○  男  四.
右列被告因詐欺案件，經自訴人提起自訴，本院判決如左：
    主  文
甲○○無罪。
    理  由
一、自訴意旨詳如自訴狀所載（如附件）。
二、按犯罪事實，應依證據認定之，無證據不得推定其犯罪事實；又不能證明被告犯
    罪者，應諭知無罪之判決，刑事訴訟法第一百五十四條、第三百零一條第一項分
    別定有明文；又事實之認定，應憑證據，如未能發現相當證據，或證據不足以證
    明，自不能以推測或擬制之方法，為裁判基礎（最高法院四十年台上字第八六號
    判例參照）。另按認定犯罪事實，所憑之證據，雖不以直接證據為限，間接證據
    亦包括在內，然無論直接或間接證據，其為訴訟上之證明，須於通常一般之人，
    均不致於有所懷疑，而得確信其為真實之程度者，始得為有罪之認定，倘其證明
    尚未達此一程度，而有合理性懷疑之存在時，即無從為有罪之認定，此亦有最高
    法院七十六年台上字第四九八六號判例可資參照。而刑法第三百三十九條第二項
    之詐欺得利罪，須行為人本於不法所有之意圖，施用詐術使人陷於錯誤，致行為
    人自身取得財產上之不法利益始能成立，否則除應負其他民事責任外，尚不得逕
    以該罪相繩。
三、本件自訴人認被告甲○○涉犯刑法第三百三十九條第一項之詐欺罪嫌，係指稱：
    被告為富利菖建設股份有限公司之負責人，於民國九十年間由日陽房屋對外廣告
    銷售，以不實廣告標榜其所出售坐落桃園市○○○街之「和風山莊」為「完全獨
    棟產權豪宅」，對外廣告宣稱室內之坪數為五二‧二三坪，然實際登記之坪數僅
    有四七‧八四坪，而自訴人最初欲購買上述山莊門牌號碼桃園市○○○○街一一
    二巷三號之透天別墅時，發現此戶透天別墅竟無獨立停車位之規劃，本已萌生放
    棄購買之意，然被告竟又告知自訴人可為自訴人在同社區二號房屋旁之空地上取
    得永久使用權之停車位，詎被告乃以社區二號房屋之住戶所取得該房屋基地旁之
    法定空地，要求該住戶提供予永久停車使用，然該所謂永久使用之停車位，起初
    原所有權人張欣雅尚能提供自訴人做為停車之用，但其後二號房屋之所有權人已
    易主為陳吉發，陳吉發竟於九十一年八月二十四日起，禁止自訴人繼續使用該車
    位，自訴人不得已請被告代為處理，被告亦無法處裡，亦不願賠償自訴人損失，
    自訴人始知購屋受騙等語。並提出日陽房屋購屋廣告、買賣所有權移轉契約書、
    車位永久使用同意書、不動產買賣合約書、土地及建築改良物登記簿謄本為證。
四、訊據被告甲○○對於自訴人所述其於九十年十月十日透過日陽房屋出售右揭透天
    別墅予自訴人之事實直承不諱，惟堅決否認有詐欺犯行，辯稱：其出售予自訴人
    之房屋坪數與買賣契約上所載之面積完全符合，並無短少坪數之情況，又上述房
    屋雖未規劃停車位，但其於售屋時同意為自訴人於社區內，規劃一處可永久使用
    之停車空間，並與同社區內之住戶張欣雅達成協議，由其支付新臺幣（下同）一
    百萬元予張欣雅，張欣雅則同意將其房屋旁之空地提供予自訴人永久使用，並無
    違約詐騙情事等語。經查：被告出售予自訴人之門牌號碼：桃園市○○○○街一
    一二巷三號房屋，雙方締結之不動產買賣合約書有關建物面積記載：「地面層四
    一、一三平方公尺；二層四一‧一三平方公尺；三層四一‧一三平方公尺；屋頂
    突出物一六‧八三平方公尺（合計一四０‧二二平方公尺）；陽台一七‧九五平
    方公尺。」核與桃園縣桃園地政事務所出具之上述建物登記簿謄本所載之建物面
    積完全一致。足見被告所辯：其交付之房屋並無短少雙方約定買賣坪數之情，已
    可認定。雖自訴人提出日陽公司之廣告載明「‧‧Ｂ棟‧‧室內建坪五十‧二三
    ‧‧」，以證明被告於促銷房屋時，曾以不實之廣告訛騙云云。惟按：要約與為
    招徠顧客之要約誘引之不同，乃要約者，係以訂立契約為目的所為之意思表示，
    至要約之誘引，則在引誘他人向其為要約。故要約之誘引，僅為準備行為，其本
    身尚不發生法律上之效果。而二者之區別，要約是向一個或一個以上特定的人所
    提出訂立契約的提議，如該提議十分確定且表明要約人在接到承諾時將受拘束之
    意旨，即構成要約。反之，則應認為要約誘引。而觀之上述售屋廣告，僅抽象記
    載「和風山莊銷售表：Ａ棟、Ｂ棟、Ｃ棟、Ｄ棟、Ｅ棟、Ｆ棟、Ｇ棟，及各該棟
    之地坪、室內建坪、售價、自備款等事項。」，除未就特定不動產之具體坐落基
    地地號、建號、門牌號碼、權利範圍（含土地面及建物面積）詳實載明外，於廣
    告上另載有「若您有意進一步瞭解下列案源或看屋，請速電洽（０３）0000
    000」等文字。明顯未針對特定不動產具體表示出售之意思，其係為招攬客戶
    ，而發送參考之房屋銷售價目表至明。故依上說明，該銷售表之性質充其量僅屬
    要約誘引而已，本身並不發生法律效力，亦不當然成為後來締結契約之內容。從
    而，被告移轉交付予自訴人之不動產坪數是否符合契約約定，仍應依嗣後雙方正
    式議定之不動產買賣契約定之。而被告於締約時，既已明白表示其出售之房屋面
    積，經自訴人同意買受，記載於買賣契約書，且移轉登記之面積，並無短少坪數
    之情形，自不能以日陽公司代售房屋銷售表所載房屋坪數與自訴人買受房屋面積
    不符，認被告有以不實廣告詐騙自訴人買受房屋之情事。又查：依雙方簽定之買
    賣契約亦可知，被告與自訴人有關上述不動產停車位之規劃，係以另立土地永久
    使用同意書方式為之。另被告所辯：於簽約後，曾以一百萬元之代價與同一社區
    住戶張欣雅達成協議，由張女提供其住宅旁之空地予自訴人停車之情，復為自訴
    人所不爭，並有張欣雅簽署之同意書一份附卷。而上述同意書上確實載有「立同
    意書人張欣雅所有座落桃園市○○段伍陸肆地號土地，地號上建物門牌號：桃園
    市○○○○街一一二巷二號‧‧，今同意將房屋旁空地（位置如附圖橘色標示範
    圍）無條件永久提供予桃園市○○○○街一一二巷三號房屋所有權人作為停車空
    間屬實，‧‧」等語。足見，被告於締約後，確曾遵照雙方契約約定，取得張欣
    雅所有土地之永久使用同意並轉予自訴人使用，自難認其於買賣之初向自訴人表
    示將以永使用土地權供作停車位之規劃，客觀上係詐術之施用。至自訴人指稱上
    述空地其後因所有權人變更為陳吉發，並於九十一年八月二十四日起，禁止自訴
    人繼續使用，被告亦置之不理拒不賠償云云。然此究屬被告對其允諾之永久使用
    權應否負責之民事糾葛，要與刑法之詐欺罪之構成要件不合。此外，復查無其他
    積極事證足認被告有自訴人所指之犯行，其犯罪自屬不能證明，爰依法諭知無罪
    之判決。
據上論斷：應依刑事訴訟法第三百四十三條，第三百零一條第一項，判決如主文。
中      華      民      國      九十二      年    二    月    二十四    日
                                臺灣桃園地方法院刑事第五庭
                                    法  官  江  振  義
右正本證明與原本無異。
如不服本判決，應於判決送達後十日內向本院提出上訴狀( 應附繕本 )，上訴於
臺灣高等法院。
            書記官  廖  宜  政
中      華      民      國      九十二      年    二    月    二十四    日


司法院資訊處製作；財團法人民間司法改革基金會備份。
